臺灣臺中地方法院民事判決　九十二年度重訴字第六八二號
　　原　　　告　　丙○○
　　訴訟代理人　　劉惠利　　　律師
　　複　代理人　　甲○○
　　被　　　告　　乙○○
　　訴訟代理人　　黃文崇　　　律師
右被告因傷害案件，經原告提起請求損害賠償之附帶民事訴訟（九十二年度交附民字
第二三二號），經本院刑事庭裁定移送前來，本院於民國九十三年八月二十日言詞辯
論終結，判決如左：
    主      文
被告應給付原告新臺幣壹拾陸萬柒仟玖佰伍拾肆元及自民國九十二年六月二十一日起
至清償日止，按年息百分之五計算之利息。
原告其餘之訴駁回。
訴訟費用由被告負擔五分之一，餘由原告負擔。
本判決原告勝訴部分得假執行，但被告如以新臺幣壹拾陸萬柒仟玖佰伍拾肆元為原告
預供擔保，得免為假執行。
原告其餘假執行之聲請駁回。
    事實及理由
一、原告起訴請求被告應給付新台幣（下同）一千七百八十七萬六千九百九十三元及
    其遲延利息。繼於本院審理中減縮為被告應給付原告一百一十八萬八千二百六十
    一元及其遲延利息，此為減縮應受判決事項之聲明，核與民事訴訟法第二百五十
    五條第一項第三款之規定相符，應予淮許，合先敘明。
二、原告主張：被告於民國（下同）九十一年六月八日中午十二時三十分許，駕駛車
    牌號碼ＰＨ─一七二八號自用小客車，沿台中縣東勢鎮○○街由東往西方向行駛
    ，行經文化街與本街匠寮巷口時，明知駕駛應注意車前狀況，隨時採取必要之安
    全措施，且於行經無號誌之交岔路口，應減速慢行，作隨時停車之準備，而依當
    時天候晴、視距良好、路面無障礙路況，並無不能注意之情，於通過上開無號誌
    之交岔路口時，疏未充分注意原告騎乘車牌號碼ＪＹＫ─八四二號機車由東勢鎮
    ○街一止一巷由南往北（匠寮巷）方向行駛之車前狀況，竟未採取減速或煞停等
    安全措施，致與原告騎乘之機車發生碰撞，原告因而倒地受有頭部外傷併蛛網膜
    下腔出血、胸部挫傷右側第四、五、六、七肋骨骨折、右側脛腓骨骨折及多處擦
    傷，且因頭部外傷致右側動眼神經麻痺而有斜視引起複影等之傷害，案經檢察官
    提起公訴、移送，經本院九十二年度交易字第三○三號、臺灣高等法院臺中分院
    刑事庭九十二年度交上易字第一四七六號判決被告過失傷害罪確定在案。原告因
    被告之過失駕駛行為而受有上開損害，爰依民法第一百九十三條及第一百九十五
    條規定訴請被告給付。請求明細如下：1.醫療費用八萬四千零六十元及醫療用品
    費用七千七百零一元。2.看護費用一萬六千五百元：依據九十三年二月十六日童
    綜合醫院（九三）童醫字第○一三六號函文記載：「病患丙○○於住院期間（九
    十二年六月十日至二十三日）有看護照顧之必要。且依九十三年五月十八日童綜
    合醫院（九三）童醫字第○五○九號函文記載：「右脛股骨折術後手術拔釘須
    住院五日左右。為何住院十五日，因為同時手術治療右肩旋轉肌撕裂傷，故共住
    院十五日。兩者有關，故無須分開費用。」，已說明兩個手術之施行皆係車禍
    之緣故所造成，故看護費用不應分開計算，仍應維持每日一千一百元，住院十五
    日，總計看護費用為一萬六千五百元。3.慰撫金一百萬元。至關於兩造過失比例
    ，應由原告負百分之四十，而被告負百分之六十責任等語。並聲明：(一)被告應給
    付原告一百一十萬八千二百六十一元，及自起訴狀繕本送達起至清償日止，按年
    利百分之五計算之利息；(二)願供擔保，請准宣告假執行。
二、被告則以：對於原告所請求之醫療費用及醫療用品費用其中助行器及輪椅扶手之
    金額一千四百五十元部分不爭執，其餘醫療用品費用，原告並未提出購買之名稱
    項目，且無醫師處方，不應准許。另看護費用部分，原告請求之期間為九十二年
    六月十日至九十二年六月二十三日，距九十一年六月八日車禍發生已逾一年，與
    車禍有關之右脛股骨折術後手術拔釘只須住院五日，此部分看護費用每日一千一
    百元共五千五百元不爭執，其餘一萬一千元，應與車禍無關。至於慰撫金部分，
    原告請求過高，應予酌減。此外，依台灣省台中縣區車輛行車事故鑑定委員會鑑
    定意見書認定：「丙○○駕駛重型機車行經無號誌交岔路口未注意車前狀況，未
    減速慢行，未暫停讓右方幹道來車先行，為肇事主因；乙○○駕駛自小客車型經
    無號誌交岔路口未注意車前狀況，未減速慢行，為肇事次因。」，故本件應適用
    民法第二百十七條第一項過失相抵之規定，由原告負擔百分之九十，被告負擔百
    分之十責任，且原告已依強制汽車責任保險法為一部強制保險之賠償，依該法第
    三十條規定，視為損害賠償金額之一部，被告自得請求扣除等語資為抗辯。並聲
    明：
    (一)原告之訴駁回；(二)如受不利判決，願供擔保請准免為假執行之宣告。
三、兩造不爭執之事項：
  (一)被告於起訴狀所載之時、地，因車禍過失致原告受有如診斷證明書所載之傷勢，
    兩造對於中高院九十二年度交上易字第一四七六號刑事判決所認定之事實不爭執
    。
  (二)原告月平均所得為六萬九千一百九十元。
  (三)原告因該車禍受傷，計支出必要醫療費用八萬四千零六十元（此金額不含醫療用
    品費用七千七百零一元）。
  (四)原告因該車禍受傷，至少增加生活上需要之支出：看護費用五千五百元。
  (五)兩造同意醫療用品費用計為一千四百五十元（助行器一千三百元及輪椅扶手一百
    五十元）。
  (六)原告已領強制險理賠金四萬二千六百四十九元。
四、兩造爭執事項：
  (一)兩造之過失責任比例應以多少為合理？
  (二)原告因本件車禍受傷，除不爭執部分外之看護費用一萬一千元應否列入損害額計
    算？
  (三)原告得請求之醫療用品費用若干？
  (四)原告請求之慰撫金，應以多少為合理？
五、經查：
  (一)按，損害之發生或擴大，被害人與有過失者，法院得減輕賠償金額，民法第二百
    十七條第一項定有明文。再按汽車駕駛人駕駛車輛時，應注意車前狀況，隨時採
    取必要之安全措施；於行經無號誌之交岔路口，應減速慢行，作隨時停車之準備
    ；車輛行至無號誌交岔路口，支線道車應暫停讓幹線道車先行，道路交通安全規
    則第九十三條第一項第三款、第九十四條第三項及第一百零二條第一項第二款分
    別定有明文。被告及原告駕車均應注意上開有關交通安全之規定，且案發當時天
    氣晴朗、路面並無障礙，肇事地點巷口雖停有箱型車導致視距受影響，然被告及
    原告已預見上開箱型車停放該處擋住往來視線行經上開交岔路口，更應減速、確
    認無來車後，才小心通過，並無不能注意之情事，乃被告應注意、能注意，竟疏
    未注意減速慢行，且疏未注意車前狀況，隨時採取必要之安全措施，適原告騎乘
    上開機車疏未減速慢行，亦疏未注意車前狀況及讓幹線道車先行，以致肇事，故
    被告及原告上開行為對本件車禍之發生均有過失，且被告為肇事次因，原告為肇
    事主因，應堪認定。本件車禍經檢察官送請台灣省台中縣區車輛行車事故鑑定委
    員會鑑定結果，亦同此認定，有上開該委員會鑑定意見書一份在卷足憑（見本院
    卷第一一○頁），故被告上開過失行為應堪認定，此亦為被告所不爭執。本院斟
    酌本件肇事經過、台中縣警察局道路交通事故調查報告表繪製之事故現場圖示、
    現場照片、被告未遵守行經無號誌之交岔路口，應減速慢行，作隨時停車之準備
    規定、原告未遵守車輛行至無號誌交岔路口，支線道車應暫停讓幹線道車先行規
    定等情狀，認應以被告之過失責任為百分三十，原告之過失責任為百分七十為適
    當。
  (二)再按，因汽車、機車或其他非依軌道行駛之動力車輛，在使用中加損害於他人者
    ，駕駛人應賠償因此所生之損害；不法侵害他人之身體或健康者，對於被害人因
    此增加生活上之需要時，應負損害賠償責任；不法侵害他人之身體、健康者，被
    害人雖非財產上之損害，亦得請求賠償相當之金額。民法第一百九十一條之二前
    段、第一百九十三條第一項及第一百九十五條第一項前段分別定有明文。被告疏
    未注意車前狀況，而隨時採取必要之安全措施，而依當時情形，又無不能注意之
    情形，其竟疏於注意以致肇事，並致原告受有傷害，自屬因過失行為而不法侵害
    原告之身體、健康，應負侵權行為損害賠償責任。爰就原告賠償請求，審酌如下
    ：
  (三)兩造不爭執項目：
    (1)必要醫療費用八萬四千零六十元。
    (2)至少增加生活上需要之支出：看護費用五千五百元。
    (3)醫療用品費用計為一千四百五十元（助行器一千三百元及輪椅扶手一百五十元
      ）。
     原告訴請被告給付此部分損害，自屬有據。
  (四)除不爭執部分外之看護費用一萬一千元部分：
    原告主張其因本件車禍受傷，於九十二年六月九日至同年月六月二十三日手術住
    院期間支出看護費用一萬六千五百元等語，並提出具領人張淑玲簽認之收據一份
    為證（見本院卷第九九頁）。而被告對於其中之五千五百元看護費用並不爭執，
    惟認另外之一萬一千元，並非與車禍有關之「右脛骨骨骨折術後拔釘」手術之費
    用，應係與車禍無關之「右側肩旋轉肌撕裂傷」所需之費用，應非本件車禍所引
    起，故不應列入賠償費用計算云云。查，被告抗辯上開一萬一千元之看護費用不
    應列入損害額計算，其主要理由乃為上開手術距本件車禍發生九十一年六月八日
    已有一年，且原告車禍發生時，均未有上開「右側肩旋轉肌撕裂傷」之傷害，故
    而認為非本件車禍所致之傷害云云。惟查，原告於九十二年六月十日至二十三日
    住院期間確有看護照顧之必要，此有童綜合醫院九十三年二月十六日（九三）童
    醫字第○一三六號回函在卷可考（見本院卷第一八○頁），再本院就被告之上開
    疑點，依被告聲請函詢童綜合醫院：原告九十二年九月二十四日診斷書上「右側
    肩旋轉肌撕裂傷」與原告九十一年七月九日診斷書（車禍傷害）上之內容是否有
    關？是否原告九十一年六月八日車禍當時所造成之傷害，須俟一年後再施行手術
    ？而該醫院函覆本院稱：有可能為當時受傷造成，因為經過一年後症狀加劇，才
    施行手術治療等語，此有該醫院九十三年五月十八日（九三）童醫字第○五○九
    號函一份在卷可稽（見本院卷第二三七頁），再者，本院觀之童綜合醫院於九十
    一年十二月六日所開立予原告之診斷證明書其上記載：應診日期：九十一年六月
    八日；診斷（病名）：右側脛腓骨骨折、「右側肩旋轉肌部分斷裂」、頭部外傷
    併蛛網膜下腔出血及腦腫；醫師囑言：因上述原因急診住院，於九十一年六月十
    日行裝置鋼釘內固定手術．．．等語（見本院卷第一四八頁），是由上開童綜合
    醫院之診斷證明書及回函觀之，被告抗辯原告「右側肩旋轉肌撕裂傷」之傷害，
    並非本件車禍所致之傷害，該部分之看護費用一萬一千元，不應列入損害額計算
    云云，尚無足採，是原告請求此被告給此部分之看護費用一萬一千元自屬有據。
  (五)醫療用品費用七千七百零一元部分：查原告請求醫療用品費用七千七百零一元，
    然依其提出之醫療用品明細表所載（見本院卷第二二八頁），其品名項目僅記載
    「醫療用品」或其他日常生活使用之用品（如衛生棉、香皂、別針、紙膠等），
    且均無醫師處方，自難認係必要之醫療費用，就此兩造並於九十三年七月六日爭
    點整理時，合意本件必要之醫療用品費用以助行器及輪椅扶手計一千四百五十元
    計算，是原告請求醫療用品費用一千四百五十元，為有理由，除此之外之醫療用
    品費用六千二百五十一元（七千七百零一元減去不爭執之一千四百五十元），自
    無依據。
  (六)精神慰撫金一百萬元部分：查原告因本件車禍事故，受有頭部外傷併蛛網膜下腔
    出血、胸部挫傷右側第四、五、六、七肋骨骨折、右側脛腓骨骨折及多處擦傷，
    甚至因頭部外傷致右側動眼神經麻痺而有斜視引起複影等傷害，其精神及肉體上
    受有痛苦，自屬顯然。再查原告為台北師範學院畢業，現於台中縣東勢鎮東勢國
    小教師，月薪約近七萬元，名下無不動產，扶養有三名子女；被告為高職畢業，
    曾任及現任書法老師，從事書法教學之工作，每月所得一萬餘元，目前有房屋連
    土地一棟，土地面積約十四坪，建物面積同，因九二一地震半倒，尚有房貸二百
    七十四萬元等情，業據兩造於本院審理中陳報在卷，且為兩造所互不爭執。本院
    另斟酌原告受傷程度，所受痛苦情形、兩造之身分、地位、經濟能力等一切情狀
    ，認原告請求賠償精神慰撫金應以六十萬元為適當，在此範圍內應予准許。
  (七)次按保險人依本法規定給付之保險金，視為加害人或被保險人損害賠償金額之一
    部分；加害人或被保險人受賠償請求時，得扣除之。強制汽車責任保險法第三十
    條定有明文，本件原告因本件車禍受傷，業已受領強制汽車責任保險理賠金四萬
    二千六百四十九元，為兩造所不爭執，則依前述，被告主張於計算損害賠償額時
    應扣除上開理賠金，自屬有據。
六、綜上所述，原告因本件車禍所受之損害，連同精神慰撫金在內，合計為七十萬二
    千零一十元（醫療費用８４０６０元＋醫療用品費１４５０元＋看護費用１６５
    ００元＋精神慰撫金６０００００萬元＝７０２０１０元）。另原告未遵守車輛
    行至無號誌交岔路口，支線道車應暫停讓幹線道車先行規定，就傷害之發生，與
    有過失，本院認原告之過失程度以百分之七十為適當，已如前述，爰減輕被告之
    賠償金額百分之七十。是原告本於侵權行為之規定，所得請求被告賠償之金額計
    為二十一萬零六百零三元（計算式７０２０１０×０‧３＝２１０６０３，元以
    下四捨五入）。再扣除原告已受領之強制保險理賠金４２６４９元，總計本件原
    告得請求被告賠償之金額為十六萬七千九百五十四元。從而，本件原告訴請被告
    賠償十六萬七千九百五十四元及自九十二年六月二十一日（即附帶民事起訴狀繕
    本送達之翌日）起至清償日止，按年息百分之五計算之利息範圍內，為有理由，
    應予准許；逾此部分之請求，則屬無據，應予駁回。
七、兩造均陳明願供擔保，聲請宣告假執行或免為假執行，經核就原告勝訴部分所命
    被告應給付原告之金額為未逾新臺幣五十萬元之判決，爰依職權宣告假執行，並
    酌定相當擔保金額准被告提供擔保免為假執行；至原告其餘假執行之聲請，因訴
    之駁回而失所依據，應予駁回。
八、本件事證已臻明確，兩造其餘攻擊防禦方法與舉證，經審酌後核與判決結果無影
    響，爰不逐一論述，附此敘明。
九、訴訟費用負擔及假執行宣告之依據：民事訴訟法第七十九條、第三百八十九條第
    一項第五款、第三百九十二條。
中　　　華　　　民　　　國　　九十三　　年　　　九　　　月　　 十　　 日
                                        臺灣臺中地方法院民事第三庭
~B審判長法　官　張瑞蘭
~B　　　法　官　王金洲
~B　　　法　官　洪堯讚
右為正本係照原本作成
如對本判決上訴，須於判決送達後廿日內向本院提出上訴狀
中　　　華　　　民　　　國　　九十三　　年　　　九　　　月　　 十　　 日
~B法院書記官
